【裁判字號】    97,易緝,3
【裁判日期】    980818
【裁判案由】    竊盜
【裁判全文】
臺灣臺東地方法院刑事判決               97年度易緝字第3號
公  訴  人  臺灣臺東地方法院檢察署檢察官
被      告  乙○○
            丙○○
                    7號
上  一  人
選任辯護人  吳漢成律師
被      告  丁○○原名吳雪女.
                    7號
上列被告因竊盜等案件，經檢察官提起公訴（96年度偵緝字第86
號）及追加起訴（97易字第350號、98易字第167號），本院判決
如下：
    主  文
乙○○竊盜，累犯，處有期徒刑壹年玖月。
丙○○寄藏贓物，處有期徒刑壹年捌月，減為有期徒刑拾月。
丁○○湮滅關係他人刑事被告案件之證據，處拘役參拾日，如易
科罰金，以新臺幣壹仟元折算壹日。
    犯罪事實
一、乙○○前因竊盜案件，於民國91年11月25日經臺灣屏東地方
    法院以91年度易字第894號判決判處有期徒刑10月確定，而
    於94年4月16日縮刑期滿執行完畢。乙○○與丁○○（原名
    吳雪女）係具同居關係之男女朋友，丙○○ (原名吳美慧)
    則係丁○○之姊姊，乙○○因此結識丙○○。95年7月22日
    上午11時許，丙○○駕駛自小客車搭載乙○○至友人甲○○
    位於臺東縣成功鎮○○路27-2號之住處以商討購地事宜，恰
    逢甲○○外出未遇，乙○○因先前曾聽聞丙○○談及甲○○
    在住處臥房衣櫃內放置古董花瓶，心生好奇，見甲○○住處
    之大門未鎖，遂萌生意圖為自己不法所有之犯意，覓機單獨
    進入屋內，打開甲○○臥室內之衣櫃，徒手竊取古董花瓶1
    對、古董酒壺1個及虎皮1張，得手後逕自放在丙○○上開自
    小客車後車廂內，而未告知丙○○，丙○○因未逢甲○○復
    駕車北上離去；嗣於同日晚上10時許，抵達丙○○所經營位
    於臺北縣泰山鄉迴龍地區之羊肉爐店內，乙○○乃將上開贓
    物交付予丙○○寄藏，丙○○明知上開物品係乙○○竊自甲○○住處之物，竟仍基於寄藏贓物之犯意，同意受託寄藏，
    將上開贓物藏匿於其臺北縣五股鄉○○路205之1號之住處內
    ，迄於96年7月28日前1至2週某時，丙○○先將上開古董酒
    壺交付予其不知情之子蔡宗翰轉贈友人李文華，再將上開虎
    皮丟棄至在上址住處附近收取垃圾之清潔車內而不知所蹤；
    復於96年7月28日下午5時許，指示丁○○丟棄上開古董花瓶
    1 對，丁○○明知該古董花瓶1對係乙○○竊自甲○○住處
    之贓物，係關係他人刑事被告案件之證據，竟基於湮滅證據
    之犯意，將上開花瓶攜往上址住處後方山區，往山壁用力擲
    去而毀棄之（毀損部分未據告訴），該古董花瓶1對因受劇
    烈撞擊碎裂，復因時日久遠及日曬雨淋而湮滅之；嗣於97年
    12 月25日乙○○因竊盜案件受審時，供承上開古董花瓶下
    落後，為警循線查獲丙○○及丁○○，並扣得上開古董酒壺
    1個及古董花瓶1對之部分碎片，始悉上情。
二、案經臺東縣警察局成功分局報請臺灣臺東地方法院檢察署檢
    察官偵查起訴及臺灣臺東地方法院檢察署檢察官自動檢舉偵
    辦。
    理  由
壹、證據能力
一、按測謊鑑定，係依一般人若下意識刻意隱瞞事實真相時所產
    生微妙之心理變化，例如：憂慮、緊張、恐懼、不安等現象
    ，因此身體內部之心理變化，身體外部之生理狀況亦隨之變
    化，例如：呼吸急促、血液循環加速、心跳加快、聲音降低
    、大量流汗等異常現象，惟表現在外之生理變化，往往不易
    由肉眼觀察，乃由測謊員對受測者提問與待證事實相關之問
    題，藉由科學儀器（測謊機）紀錄受測者對各個質問所產生
    細微之生理變化，加以分析受測者是否下意識刻意隱瞞事實
    真相，並判定其供述是否真實；測謊機本身並不能直接對受
    測者之供述產生正確與否之訊號，而係測謊員依其專業之學
    識及經驗，就測謊紀錄，予以客觀之分析解讀。至於測謊鑑
    定究竟有無證據能力，刑事訴訟法並無明文規定，惟實務上
    ，送鑑單位依刑事訴訟法第208條第1項規定，囑託法務部調
    查局或內政部警政署刑事警察局為測謊檢查，受囑託機關就
    檢查結果，以該機關名義函覆原囑託之送鑑單位，該測謊檢
    查結果之書面報告，即係受囑託機關之鑑定報告，該機關之
    鑑定報告，形式上若符合測謊基本程式要件，包括：(1)經受
    測人同意配合，並已告知得拒絕受測，以減輕受測者不必要
    之壓力。(2)測謊員須經良好之專業訓練與相當之經驗。(3)測
    謊儀器品質良好且運作正常。(4)受測人身心及意識狀態正常
    。(5)測謊環境良好，無不當之外力干擾等要件。具備上述形
    式之證據能力者，即賦予實質之價值判斷（最高法院著有92
    年度臺上字第2282號判決可資參照）。倘被告就否認犯罪有
    不實之情緒波動反應，雖不能採為有罪之唯一證據，但非無
    證據能力，仍得供裁判之佐證，其證明力如何，事實審法院
    自得依職權自由判斷（最高法院94年度臺上字第1753號、89
    年度臺上字第2010號、88年度臺上字第5038號、88年度臺上
    字第2936號及87年度臺上字第3928號判決意旨參照）。查被
    告乙○○、丙○○於本院審理時經審酌必要性後，徵得被告
    2人之同意後（見97年度易緝字第3號卷宗第205頁、97年度
    易字第305號卷宗第119頁），囑託內政部警政署刑事警察局
    對其實施測謊鑑定，本件測試人員周茜苓自美國測謊協會測
    謊人員專業訓練結業，並取得美國測謊協會之會員資格，具
    有相當之專業訓練及經驗；又實施測謊前，對被告就測謊問
    卷內容及儀器明確說明，告知權利，經被告自願接受測謊；
    測謊儀器、受測人身心及意識狀態、測謊環境，均無不當之
    情事，有測謊同意書及測謊對象身心狀況調查表在卷可考（
    見本院97年度易字第350號卷宗第194頁至第196頁），是被
    告受測當時之身心狀況並無不正常之情形，且係出於其任意
    性所為，揆諸前揭最高法院判決意旨，本件被告測謊結果，
    雖不得採為認定被告犯罪事實之唯一證據，仍具有證據能力
    。
二、按被告以外之人於審判外之言詞或書面陳述，除法律有規定
    者外，不得作為證據，刑事訴訟法第159條第1項固定有明文
    ；次按被告以外之人於審判外之陳述，雖不符刑事訴訟法第
    159條之1至之4之規定，而經當事人於審判程序同意作為證
    據，法院審酌該言詞陳述或書面陳述作成時之情況，認為適
    當者，亦得為證據；當事人、代理人或辯護人於法院調查證
    據時，知有第159條第1項不得為證據之情形，而未於言詞辯
    論終結前聲明異議者，視為有前項之同意，刑事訴訟法第
    159條之5亦有明文。查本案以下所引用之證據，有部分屬傳
    聞證據，當事人於本院審理時均表示不爭執其證據能力，且
    迄於言詞辯論終結前，亦未就本院所調查之證據資料主張有
    刑事訴訟法第159條第1項不得為證據之情形，本院審酌該證
    據作成之情況，認均無不適當情事，依刑事訴訟法第159條
    之5規定，均有證據能力，合先敘明。
三、按傳聞法則乃對於被告以外之人於審判外之言詞或書面陳述
    ，亦即針對被告以外之人於審判外以言詞或書面所為之供述
    證據而為之規範。本案現場照片共10張，其性質固有供述證
    據與非供述證據之爭論，然審酌照片係傳達照相當時現場情
    況，而透過照片傳達的情形與現場真實情形，在內容上的一
    致性，是透過機械的正確性來加以保障，換言之，照片並不
    存在人對現實情形的知覺、記憶所經常發生的表現錯誤，是
    認照片之性質係非供述證據，則無傳聞法則之適用，此外別
    無證據證明上開照片有經偽造變造之情形，是應有證據能力
    。
貳、實體方面
一、訊據被告乙○○、丁○○對於上揭犯罪事實均坦承不諱；而
    被告丙○○固然坦承於95年7月22日，曾與被告乙○○至被
    害人甲○○住處，因未遇被害人而返回北部，當日返回後，
    伊明知古董花瓶1對、古董酒壺1個及虎皮1張係被告乙○○
    竊自被害人住處之物，仍於上揭時、地應允寄藏，並於96年
    7 月28日前1至2週，先將古董酒壺1個交予不知情其子蔡宗
    翰轉贈友人李文華，再將虎皮1張丟棄至住處附近之垃圾車
    內等情，惟辯稱：95年7月22日當日係由證人己○○開車，
    搭載伊與被告乙○○、丁○○一起前往被害人住處，被告乙○○竊得上開物品後係放在證人己○○之後車廂內；又古董
    花瓶1對係被告丁○○不慎摔破後自行拿到住處後山水溝丟
    棄，並非伊指示被告丁○○拿去丟棄云云。經查：
（一）被告丙○○於上揭時間搭載被告乙○○至被害人上揭住處
      後，因被害人外出未遇，被告乙○○趁大門未鎖，進入屋
      內徒手竊取被害人所有之古董花瓶1對、古董酒壺1個及虎
      皮1張，並於當日交予被告丙○○寄藏，迄於96年7月28日
      下午5時許，被告丙○○要求被告丁○○丟棄其中古董花
      瓶1對等情，業據證人即被害人甲○○指述綦詳，及證人
      蔡喻帆、蔡德明、張朝勛、證人己○○、證人蔡宗翰、證
      人即共同被告丙○○（就被告乙○○、丁○○部分）、丁○○（就被告乙○○、丙○○部分）於偵查中或審理時之
      證述明確；且經員警採集被害人甲○○住處臥室衣櫃木門
      右側之指紋1枚函送內政部警政署刑事警察局比對，鑑驗
      結果與被告乙○○之右拇指指紋相符，有內政部警政署刑
      事警察局95年8月8日刑紋字第0950117187號鑑驗書1份在
      卷可稽；另有現場照片10張附卷可參，及上開古董酒壺1
      個、古董花瓶碎片扣案可佐，堪信為真實。
（二）又被告丙○○、乙○○經本院囑託內政部警政署刑事警察
      局實施測謊鑑定，鑑定結果略以：另以緊張高點法測試被
      告丙○○，當問及測試問題「你怎麼處理甲○○失竊的這
      張虎皮？」，測試結果生理圖譜反應在「丟棄了」；就被
      告乙○○測試前會談稱其所竊得甲○○的1對花瓶已經全
      部打破了，測試結果並無不實反應等語，有內政部警政署
      98年5月11日刑鑑字第0980063550號鑑定書在卷可參（見
      本院97年度易字第350號卷宗第191頁）。
（三）至被告丙○○雖供稱案發當日共同前往被害人住處之人尚
      包括己○○及丁○○2人云云，惟質諸證人己○○及證人
      即共同被告丁○○均堅決否認，證人即共同被告乙○○亦
      證稱：案發當日僅有伊與丙○○共同前往被害人住處，證
      人己○○及被告丁○○並未共同前往，伊竊得上開贓物後
      ，即將贓物放置於被告丙○○所駕駛自小客車後車廂內等
      語（見本院96年度易緝字第3號卷宗二第255頁背面），足
      認被告丙○○上開所言顯屬無據；再被告丙○○復辯稱上
      開古董花瓶1對係被告丁○○不慎摔破後自行棄往後山之
      水溝中，並非伊所指示云云，然徵諸證人即共同被告丁○○於本院審理時具結證稱：被告丙○○指示伊將古董花瓶
      拿去垃圾車丟掉，伊表示若丟在垃圾車內可能會再流入市
      面，擔心以後會有麻煩，因為伊懷疑那個花瓶是被害人失
      竊的東西，後來被告丙○○就叫伊拿去後山打破埋一埋，
      伊就拿著花瓶丟往山壁，回來後，被告丙○○還問伊有無
      打破埋起來，伊回稱有等語明確（見上開卷宗第227頁、
      第229頁背面、第230頁），核與證人即共同被告乙○○於
      本院審理時證述：上開古董花瓶是丙○○指示被告丁○○
      打破的，被告丁○○有拿花瓶問伊花瓶係誰的，並說被告
      丙○○要她將花瓶丟掉，伊回稱該花瓶係伊偷來的，被告
      丙○○怎麼說就怎麼做等語相符（見上開筆錄第268頁）
      ，是被告丙○○上開所辯應屬卸責之詞，不足採信。
（四）綜上所述，被告乙○○、丁○○之自白，及被告丙○○部
      分自白與事實相符，堪以採信，本件事證明確，被告3人
      犯行均堪以認定，應依法論科。
二、論罪科刑
（一）按刑法第349條第2項之寄藏贓物罪，係指受寄他人之贓物
      ，為之隱藏者而言；同法第349條第1項收受贓物罪，所稱
      之「收受」，係指無償取得贓物之行為；又收受贓物罪為
      贓物罪之概括規定，凡與贓物罪有關，不合於搬運、寄藏
      、故買、牙保贓物，而其物因他人財產犯罪已成立贓物之
      後，有所收受而取得持有者均屬之（最高法院84年臺非字
      第112號、72年臺非字第63號、82年度臺非字第188號判決
      意旨足資參照）。查證人即共同被告乙○○於本院審理時
      證稱：伊因為沒有地方藏放上開贓物，才將贓物交給被告
      丙○○等語（見本院97年度易緝第3號卷宗第267頁背面、
      97年度易字第350號卷宗第178頁）；被告丙○○於本院審
      理時供稱：因為被告乙○○住在伊的住處，所以將上開贓
      物交給伊藏放，伊曾想將上開贓物用宅急便送還被害人，
      被告乙○○說這樣被害人就知道是誰偷的，叫伊拿去丟掉
      好了；伊曾指示兒子蔡宗翰將上開花瓶、酒壺拿去鑑定係
      出於好奇等語（見上開卷宗第222頁）。足認被告丙○○
      主觀上係出於受寄他人之贓物，為之隱藏之意，且業於客
      觀上付諸實行，其並未有無償取得之犯意，揆諸上揭說明
      ，其行為既已合於寄藏贓物之構成要件，即不應論以屬概
      括規定之收受贓物規定甚明。
（二）按刑法第165條所謂湮滅、隱匿關係他人刑事被告案件之
      證據，必以所湮滅、隱匿者非其本人犯罪之證據為要件，
      否則縱與其他共犯有關，亦難論以湮滅、隱匿刑事證據罪
      名（最高法院25年上字第4435號判例意旨參照）。次按刑
      法第165條之所謂「刑事被告案件」係指因告訴、告發、
      自首等情形開始偵查以後之案件而言（最高法院75年度臺
      上字第5108號判決意旨參照）。查被告丙○○受託寄藏上
      開花瓶1對、酒壺1個及虎皮1張等贓物長達1年後，始自行
      丟棄虎皮1張，復指示被告丁○○將其中之花瓶1對丟棄掩
      埋，應屬湮滅及教唆湮滅自己犯罪之證據，依上開說明，
      自不得論以刑法第165條罪名。又本案被害人係於95年7月
      22日晚上8時30分許發現上開物品遭竊，而於95年7月23
      日報警處理，是被告乙○○之竊盜案件自該日起已開始偵
      查，自屬「刑事被告案件」；至被告丙○○則係在97年12
      月25日被告乙○○於本院審理時供出贓物下落後，為檢察
      官於97年12月29日當庭追加起訴，是被告丙○○之寄藏贓
      物案件應自該日起始為「刑事被告案件」，則被告丁○○
      於96年7月28日湮滅上開古董花瓶1對，應係湮滅關係被告
      乙○○刑事被告案件之證據，而與被告丙○○之刑事案件
      無涉。
（三）核被告乙○○所為，係犯刑法第320條第1項竊盜罪；被告
      丙○○所為，係犯刑法第349條第2項寄藏贓物罪；被告丁○○所為，係犯刑法第165條湮滅關係他人刑事被告案件
      證據罪。又被告乙○○曾有如前所述之犯罪科刑及刑之執
      行情形，此有臺灣高等法院被告前案紀錄表在卷可稽，其
      於有期徒刑執行完畢後5年內，故意再犯本件有期徒刑以
      上之罪，為累犯，應依刑法第47條第1項規定加重其刑。
      另按犯刑法第165條之罪，於他人刑事被告案件裁判確定
      前自白者，減輕或免除其刑，同法第166條定有明文。查
      被告丁○○於98年4月29日檢察官訊問時即坦承上開犯罪
      事實（見98年度偵字第765號偵查卷宗第9頁），係在被告
      乙○○之刑事被告案件裁判確定前自白，應依上開規定減
      輕其刑。至按配偶、五親等內之血親或三親等內之姻親圖
      利犯人或依法逮捕拘禁之脫逃人，而犯第165條之罪者，
      減輕或免除其刑，刑法第167條固亦有明文。查被告丁○○雖為被告丙○○之二親等旁系血親，然依上開說明（二
      ），被告丁○○於96年7月28日湮滅上開古董花瓶1對，當
      時被告丙○○之寄藏贓物案件尚非「刑事被告案件」，被
      告丁○○自非因被告丙○○犯刑法第165條之罪，即與上
      開規定未合，而無本條規定之適用，附此敘明。
（四）爰審酌被告乙○○正值壯年，四肢健全，竟因一時喜好恣
      意竊取他人物品，漠視他人之所有權；又其所竊得之物，
      其中酒壺1個及花瓶1對係被害人於20年前分別以新臺幣（
      下同）約4萬元、240萬元之價格購得，虎皮則係在10年前
      約以7、8萬元購得，且該老虎品種相當罕見稀有，業據被
      害人結證在卷（見本院97年度易緝字第3號卷宗第269頁）
      ，則上開遭竊物品價值匪淺，被告乙○○之行為已對被害
      人造成重大損害，行為自應嚴懲；再被告丙○○身為被害
      人之朋友，明知被告乙○○竊取上開物品，被害人業已報
      警尋贓中，竟不思協助返還上開物品，反而應允藏匿上開
      贓物長達1年，期間更私下將其中之花瓶、酒壺送往鑑定
      ，最終更以毀棄方式處理其中花瓶1對，復丟棄虎皮1張，
      使該虎皮不知所蹤，不僅增加被害人回復財物之困難，更
      使被害人再也無法取回其中之花瓶1對，而蒙受巨大損失
      ；況由被害人多次表達請求回復財物而不求賠償之心意以
      觀，顯見其對失竊之花瓶、虎皮珍愛程度甚深，被害人所
      受之損失顯非客觀價值得以比擬，被告丙○○之行為亦應
      嚴加非難，其寄藏贓物之惡行顯不亞於實施竊盜行為之被
      告乙○○；另被告丁○○雖未參與竊盜及寄藏贓物犯行，
      但其明知古董花瓶1對係被告乙○○竊自他人之物，屬他
      人刑事被告案件之證據，竟仍湮滅之，妨礙司法調查程序
      ，亦使被害人無法回復贓物，行為自有可責，惟念及其為
      警查獲後積極配合取出上開花瓶之部分碎片，有助釐清案
      情，暨被告3人之犯罪手段、動機、家庭狀況、智識程度
      ，及被告乙○○初始否認犯行飾詞狡辯，其後於被告丙○○、丁○○陸續到案後始坦承犯行之態度，被告丙○○坦
      承部分犯行，被告丁○○坦承犯行之態度，兼衡渠等迄今
      未與被害人達成和解並賠償其損失等一切情狀，分別量處
      如主文所示之刑，並就被告丁○○部分諭知易科罰金之折
      算標準。
（五）末按寄藏贓物罪於寄藏行為完畢時其犯罪即已完成，其後
      之占有該贓物乃犯罪之狀態繼續，而非行為繼續（司法院
      院解字第3632號解釋參照、最高法院88年臺上字第761號
      判決意旨參照）。查被告丙○○係於95年7月22日受託寄
      藏贓物，依上開說明，寄藏行為於完畢時犯罪完成，其後
      之占有屬狀態之繼續。非行為之繼續，是其犯罪時間係在
      96 年4月24日以前，合於中華民國九十六年罪犯減刑條例
      第3條之減刑要件，乃依同條例第2條第1項第3款規定，諭
      知減其宣告刑二分之一如主文所示。
三、至公訴意旨認被告丁○○就上開犯行另涉犯刑法第249條第1
    項收受贓物罪嫌，惟按刑法第349條第1項收受贓物罪，所稱
    之「收受」，係指無償取得贓物之行為，而收受贓物罪為贓
    物罪之概括規定，凡與贓物罪有關，不合於搬運、寄藏、故
    買、牙保贓物，而其物因他人財產犯罪已成立贓物之後，有
    所收受而取得持有者始屬之，業已說明如前。查被告丙○○
    將上開花瓶1對交付予被告丁○○時，既要求其持往後山湮
    滅，自無使其無償取得之意，而被告丁○○僅係短暫持有該
    花瓶1對，隨即持往後山湮滅之，業已認定事實如前，足徵
    被告丁○○並無收受贓物之犯意，依前揭說明，公訴人認被
    告此部分另涉有收受贓物罪即有未合；此外，復查無其他證
    據證明被告確有公訴人所指此部分之犯行。惟此部分事實若
    成立犯罪，與上開湮滅他人刑事被告案件證據之犯罪事實，
    有想像競合之裁判上一罪關係，爰不另為無罪之諭知。
據上論斷，應依刑事訴訟法第299條第1項前段，刑法第320條第1
項、第349條第2項、第165條、第166條、第47條第1項、第41條
第1項前段，刑法施行法第第1條之1第1項、第2項前段，中華民
國九十六年罪犯減刑條例第2條第1項第3款、第7條，判決如主文
。
本案經檢察官戊○○到庭執行職務
中    華    民    國    98    年    8    月    18     日
                  刑事第三庭  審判長法  官  陳弘能
                                    法  官  劉正偉
                                    法  官  陳鈺雯
以上正本證明與原本無異。
如不服本判決應於收受送達後10日內向本院提出上訴書狀，並應
敘述具體理由；其未敘述上訴理由者，應於上訴期間屆滿後20日
內向本院補提理由書（均須按他造當事人之人數附繕本）。「切
勿逕送上級法院」。告訴人或被害人對於本判決如有不服，請書
具不服之理由狀，請求檢察官上訴者，其上訴期間之計算係以檢
察官收受判決正本之日期為準。
                                    書記官  沈茜庭
中    華    民    國    98    年    8     月    18    日
附錄論罪科刑法條全文：
中華民國刑法第320條
意圖為自己或第三人不法之所有，而竊取他人之動產者，為竊盜
罪，處5年以下有期徒刑、拘役或5百元以下罰金。
意圖為自己或第三人不法之利益，而竊佔他人之不動產者，依前
項之規定處斷。
前二項之未遂犯罰之。
中華民國刑法第349條
收受贓物者，處3年以下有期徒刑、拘役或5百元以下罰金。
搬運、寄藏、故買贓物或為牙保者，處 5 年以下有期徒刑、拘役
或科或併科 1 千元以下罰金。
因贓物變得之財物，以贓物論。
中華民國刑法第165條
偽造、變造、湮滅或隱匿關係他人刑事被告案件之證據，或使用
偽造、變造之證據者，處2年以下有期徒刑、拘役或5百元以下罰
金。


司法院資訊處製作；財團法人民間司法改革基金會備份。
